臺灣屏東地方法院刑事判決　　　　　　　　　　　　　　九十一年度訴字第五八號
　　公　訴　人　臺灣屏東地方法院檢察署檢察官
　　被　　　告　乙○○
　　被　　　告　甲○○
右列被告因違反藥事法案件，經檢察官提起公訴（九十年度偵字第三二三二號），本
院判決如左：
    主  文
乙○○、甲○○均無罪。
    理  由
一、公訴意旨略以：被告乙○○係屏東縣東港鎮○○里○○路一八九號「媚登」精品
    名店之負責人，明知甲○○所販售罐裝黑色藥丸之外包裝上並未標示中央衛生主
    管機關之許可證字號及製造廠商地址，顯屬未經核准而擅自製造之偽藥，竟於八
    十九年九月間與甲○○基於意圖販賣偽藥之犯意聯絡，由甲○○提供上開黑色藥
    丸七罐予乙○○，在「媚登」精品店內公開陳列，嗣於九十年五月二十一日十一
  時二十五分許，為警在上開處所當場查獲，並扣得罐裝黑色藥丸七罐，因認被告
    二人涉犯藥事法第八十三條第一項之意圖販賣而陳列偽藥之罪嫌。
二、按犯罪事實，應依證據認定之，無證據不得認定其犯罪事實；又不能證明被告犯
    罪者，應諭知無罪之判決，刑事訴訟法第一百五十四條、第三百零一條第一項分
    別定有明文。又按刑事訴訟法上所謂認定犯罪事實之證據，係指足以認定被告確
    有犯罪行為之積極證據而言，如未能發現相當證據或證據不足以證明，自不能以
    推測或擬制之方法，以為裁判基礎，最高法院二十九年上字第三一０五號及四十
    年台上字第八十六號分別著有判例；而認定不利於被告之證據須依積極證據，苟
    積極證據不足為不利於被告事實之認定，即應為有利被告之認定，更不必有何有
    利之證據，最高法院三十年上字第八一六號判例可資參照。若證據資料在經驗科
    學上或論理法則上尚有對被告就為有利之存疑，而無從依其他客觀方法排除此項
    合理之可疑，即不得以此資料作為斷罪之基礎，且刑事訴訟制度受「倘有懷疑，
    則從被告之利益為解釋」、「被告應被推定為無罪」之原則所支配，故得為訴訟
    上之證明者，無論為直接或間接證據，須客觀上於一般人均不致有所懷疑而達於
    確信之程度者，始可據為有罪之認定，倘其證明尚未達於「確信」之程度，而有
    合理可疑存在時，即難據以為被告不利認定，換言之，在法律判斷上，即不能為
    被告有罪之認定。
三、本件公訴人認被告二人有違反藥事法之罪嫌，係以卷附行政院衛生署藥物食品檢
    驗局藥檢參字第九００八四六０號函、屏東縣衛生局九十屏衛四字第一九五三五
    號函、及現場照片數幀資為論據。訊據被告二人均堅決否認其事，被告乙○○辯
    稱：這些藥是甲○○送我吃的，我沒有給他錢，只有請她吃飯，因為我子宮會痛
    ，所以她推薦我吃這些中藥，中藥的東西要長期吃，所以就拿了七瓶，一天吃三
    次，一次要吃七到十顆，我放在店裡是因為要吃藥比較方便，這只是保健身體的
    中藥丸，我沒有賣這些藥等語；被告甲○○則辯稱：藥是我朋友從印尼帶回十瓶
    送我的，我吃了三瓶後，覺得效果不錯才將剩的七瓶給乙○○，我沒有賣這些藥
    等詞。
四、經查：
（一）扣案黑褐色丸經送行政院衛生署藥物食品檢驗局檢驗結果，該局函覆：「本案
      僅就送驗檢體可能摻加之西藥成分予以檢驗，又因中藥成分複雜，若需檢驗檢
      體藥材成分，請補送原處方，以憑辦理。該黑褐色丸未檢出以下之西藥成分：
      Ethinylestradiol、Metronidazole、Estradiol benzoate、Progesterone」
      ，此有該署九十年六月七日藥檢參字第九００八四六０號函暨所附檢驗成績書
      一份附卷可稽，足證扣案黑褐色丸經送衛生署檢驗結果，尚無法認定該藥係屬
      偽藥。
（二）被告二人自警訊迄本院審理時均供稱：該藥品係來自印尼之中藥，數量僅有十
      瓶等語，而本院勘驗該黑褐色丸及其容器之外觀，該容器瓶身高僅七公分，瓶
      口直徑約三公分，其上並無任何關於品名、產地、配方等標示，藥丸則為直徑
      約０‧五公分之圓球體，此有扣案黑褐色丸照片在卷佐證，是未有充分資料足
      資判定該黑褐色丸是否該當於藥事法第六條所規定之藥品，亦無法得知該黑褐
      色丸在印尼當地究係為合法藥品、非法藥品、中藥、民間偏方或健康食品。又
      在印尼產製之藥品，事實上不能經由我國衛生主管機關核准，更無從予以監督
      管理，如有擅自輸入者，自難概視為藥事法第二十條第一款所稱之偽藥（最高
      法院八十二年第四次刑事庭會議決議意旨參照）。本件黑褐色丸因事實上之困
      難，無法追查其有無合法來源、究係為藥品、中藥、民間偏方或健康食品，是
      尚乏證據足資證明上開黑褐色丸為藥事法第六條之藥品，從而自難推論其有藥
      事法第二十條第一款之該當，被告二人之行為即與藥事法第八十三條第一項之
      構成要件不符，不得以該罪相繩。此外，本院復查無其他積極證據足認被告有
      何公訴人所指販賣偽藥之犯行，揆諸前揭法條、判例意旨及說明，自應為被告
      二人無罪之諭知。據上論斷，應依刑事訴訟法第三百零一條第一項，判決如主
      文。
中      華      民      國      九十一      年      五      月    十    日
                                      臺灣屏東地方法院刑事第三庭
                                          審判長法  官  黃國永
                                                法  官  王以齊
                                                法  官  翁世容
右正本證明與原本無異。
如不服本判決應於收受本判決後送達後十日內向本院提出上訴書狀，其未敘述上訴理
由者，並得於提起上訴後十日內向本院補提理由書狀（均須按他造當事人之人數附繕
本 ）「切勿逕送上級法院」
                                                書記官   王秋淑
中      華     民      國      九十一      年      五      月    十    日
